【裁判字號】    98,審聲,91
【裁判日期】    980326
【裁判案由】    聲明異議
【裁判全文】
臺灣高雄地方法院民事裁定              98年度審聲字第91號
聲  請  人  鑫成座墊股份有限公司
法定代理人  乙○○
相  對  人  自遊實股份有限公司
法定代理人  甲○○
上列當事人間請求返還擔保金事件，異議人對於民國98年1 月20
日本院司法事務官所為之97年度司聲字第812 號所為裁定聲明異
議，本院裁定如下：
    主  文
原裁定廢棄。
本院民國九十六年度存字第七五號提存事件聲請人所提存之擔保
金新台幣伍拾萬元，准予返還。
  理  由
一、按司法事務官辦理下列事務：一、返還擔保金事件..... ，
    法院組織法第17條之2 第1 項第1 款定有明文。次按供擔保
    人證明受擔保人同意返還者，法院應依供擔保人之聲請，以
    裁定命返還其提存物，民事訴訟法第104 條第1 項第2 款定
    有明文。末按當事人對於司法事務官處理事件所為之終局處
    分，得於處分送達後10日之不變期間內，以書狀向司法事務
    官提出異議；司法事務官認異議為無理由者，應送請法院裁
    定之，法院認第一項之異議為有理由時，應為適當之裁定。
    此觀同法第240 條之4 第1 項前段、第2 項及第3 項規定即
    明。
二、異議意旨略以：異議人與相對人間請求給付報酬事件，異議
    人前依鈞院95年度裁全字第15866 號裁定為擔保對相對人之
    財產實施假扣押，而提供擔保金新台幣（下同）50萬元為擔
    保金，並以鈞院96年度存字第75號提存完畢，而以鈞院96年
    度執全字第55號實施假扣押執行完畢，嗣異議人就假扣押所
    欲保全之請求提起本案訴訟，由鈞院96年度訴字第193 號審
    理，並於96年8 月2 日訴訟中以96年度移調字第81號調解成
    立，並於調解條款中第三點約定：「兩造同意於96年8 月10
    日各自出具同意對造取回提存之擔保金之同意書予對造，並
    互相同意對造取回因本案假扣押程序所提存之擔保金及反擔
    保金」，原裁定竟未依民法第98條規定，探求兩造真意，逕
    以上開調解筆錄未記載提存案號，遽認相對人尚未同意返還
    而裁定駁回異議人請求返還上開擔保金之聲請，其認事用法
    ，自有違誤。求為廢棄，另為適當裁定等語。
三、經查，異議人與相對人間關於請求給付報酬假扣押事件，異
    議人前依本院95年度裁全字第15866 號裁定為擔保其對相對
    人財產之假扣押，而提供50萬元為擔保金，並以本院96年度
    存字第75號提存事件提存完畢。茲異議人主張該事件業經相
    對人同意返還提存物，並提出本院96年度移調字第81號調解
    程序筆錄為證，且經本院依職權調取本院96年度存字第75號
    提存事件、96年度執全第55號及96年度執字第94682 號卷查
    明屬實。又兩造於96年8 月2 日訴訟中以96年度移調字第81
    號調解成立，並於調解條款中第三點約定：「兩造同意於96
    年8 月10日各自出具同意對造取回提存之擔保金之同意書予
    對造，並互相同意對造取回因本案假扣押程序所提存之擔保
    金及反擔保金」，雖未記載具體提存事件之案號，然兩造間
    之提存事件僅有96年度存字第75號（提存人為異議人）及96
    年度存字第286 號（提存人為相對人），經本院查明屬實，
    並有本院民事紀錄科查詢表附卷可查。故相對人於上開調解
    筆錄中所同意異議人取回之擔保金應係指本院96年度存字第
    75號提存之擔保金無誤，堪以認定。再者，相對人固於調解
    成立後另行提起撤銷調解之訴，惟該撤銷調解之訴事件業經
    本院97年度調訴字第1 號、台灣高等法院高雄分院97年度上
    字第107 號及最高法院98年度台上字第353 號判決駁回相對
    人之訴確定在案，有上開民事判決附卷可考。因此，上開調
    解筆錄仍然合法有效成立。從而，異議人依上開調解筆錄主
    張相對人業已同意其取回本院96年度存字第75號提存之擔保
    金50萬元，而聲請返還該擔保金，即屬有據，應予准許。原
    裁定駁回其聲請，尚有違誤，爰予廢棄，並裁定如主文所示
    。
四、依民事訴訟法第240 條之4 第3 項、第104 條第1 項第2 款
    、第106條，法院組織法第17條，裁定如主文。
中    華    民    國    98    年    3     月    26    日
                  民事第二庭法  官  蘇姿月
正本係照原本作成。
如對本裁定抗告，須於裁定送達後10日內向本院提出抗告狀。
中    華    民    國    98    年    3     月    26    日
                            書記官  陳美月


司法院資訊處製作；財團法人民間司法改革基金會備份。
